---
title: "gabung skipm dan stpim"
output: 
  html_document:
    toc: yes
    toc_float: true
    code_folding: hide
date: "2024-12-16"
---

```{r setup, include=FALSE}
knitr::opts_chunk$set(echo = TRUE, warning=FALSE, message=FALSE)
```

## Pendahuluan

Ini adalah file yang berisi kode untuk menggabungkan file export STPIM dan SKIM.

```{r package}
library(readxl)
library(dplyr)
library(openxlsx)
```

## Input File

```{r input file}
stpim23 = read_excel("STPIM (CAWI) NASIONAL tahun 2024.xlsx")
skim23 = read_excel("SKIM.IIADetail NASIONAL tahun 2024.xlsx")
dpa24 = read_excel("DPA (CAPI) NASIONAL tahun 2024.xlsx")
```


## Persiapan File STPIM

Pada tahapan persiapan STPIM ini yang pertama dilakukan adalah membuat kolom baru, yaitu kolom penjumlahan bahan baku & penolong *(r501k5_sum)*. Setelah itu, ganti nama variabel nilai produksi yang awalnya *r401a* menjadi *r503k6_sum*. Tujuannya adalah agar nama kolom bahan baku & penolong dan nilai produksi pada file STPIM sama dengan file SKIM.

```{r r501k5_sum dan r503k6_sum}
stpim23 = stpim23 %>%
  mutate(r501k5_sum = ifelse(is.na(r302a_1), 0, r302a_1) + ifelse(is.na(r302b_1), 0, r302b_1))

colnames(stpim23)[colnames(stpim23) == "r401a"] = "r503k6_sum"
```

Selanjutnya, data export STPIM ini juga harus difilter dulu pada kolom *tindak_lanjut_desk*. Yang dipilih adalah *NON RESPON*, *PENGGANTI & ELIGIBLE*, *UTAMA & ELIGIBLE*.

```{r filter tindak_lanjut}
stpim23 = stpim23 %>%
  filter(tindak_lanjut_desk %in% c("NON RESPON", "PENGGANTI & ELIGIBLE", "UTAMA & ELIGIBLE"))
```

Selanjutnya, menghapus baris yang status sampelnya *Tambahan*.

```{r filter status sampel}
stpim23 = stpim23 %>%
  filter(status_sampel != "T")
```

Terakhir, memasukkan kolom strata dari DPA24 ke STPIM23.

```{r memasukkan kolom strata}
stpim23 = stpim23 %>%
  left_join(dpa24 %>% select(kip, strata), by = "kip")
```


## Persiapan File SKIM

Selanjutnya, melakukan filter pada file SKIM yang ternyata bukan sampel SKIM. Cara memfilter disini saya menggunakan file DPA.

```{r filter bukan skim}
skim23 = skim23 %>%
  left_join(dpa24 %>% select(kip, status_u_5), by = "kip")

skim23 = skim23 %>%
  filter(is.na(status_u_5))
```


## Menggabungkan File STPIM dan SKIM

Pertama, pilih dulu kolom dari SKIM yang sama dengan STPIM

```{r pilih kolom skim}
skim23_terpilih = skim23 %>%
  select(all_of(intersect(names(stpim23), names(skim23))))
```

Kedua, masukkan kolom dari STPIM yang tidak ada di SKIM dengan nilai NA

```{r masukkan kolom stpim}
missing_columns = setdiff(names(stpim23), names(skim23_terpilih))
for (col in missing_columns) {
  skim23_terpilih[[col]] = NA
}

skim23_full = skim23_terpilih %>%
  select(names(stpim23))
```

Ketiga, lakukan penyesuaian tipe data kolom SKIM supaya sama dengan STPIM

```{r penyesuaian tipe data}
for (col in names(stpim23)) {
  if (col %in% names(skim23_full)) {
    # Cek tipe data di STPIM, lalu sesuaikan di SKIM
    if (class(stpim23[[col]]) != class(skim23_full[[col]])) {
      skim23_full[[col]] = as(skim23_full[[col]], class(stpim23[[col]]))
    }
  }
}
```

Keempat, menggabungkan file STPIM dan SKIM

```{r gabung stpim dan skim}
stpim_skim = bind_rows(stpim23, skim23_full)
```

Kelima, bagi dulu nilai tambah dengan 1.000

```{r bagi ntb dengan 1000}
stpim_skim = stpim_skim %>%
  mutate(nilai_tambah = nilai_tambah / 1000)
```


## Mengecek apakah ada KIP Duplikat

```{r cek kip duplikat}
kip_duplikat = stpim_skim %>%
  filter(duplicated(kip) | duplicated(kip, fromLast = TRUE))

print(kip_duplikat)
```

```{r export kip duplikar}
if (nrow(kip_duplikat) > 0) {
  write.xlsx(kip_duplikat, "duplikat_id.xlsx")
}
```


## Membuang Salah Satu KIP Duplikat

Untuk KIP yang duplikat disini, yang diambil adalah yang kolom *tindak_lanjut_desk* terisi saja. Kenapa? Karena ketika dicek, ternyata di webentry 5 KIP tersebut tidak ada di SKIM melainkan di STPIM (tindak_lanjut_desk terisi)

```{r buang duplikat}
stpim_skim_clean <- stpim_skim %>%
  group_by(kip) %>%
  # Pilih baris dengan tindak_lanjut yang tidak NA jika duplikat
  filter(!(duplicated(kip) & is.na(tindak_lanjut_desk))) %>%
  ungroup()
```

*Jadi, awalnya SKIM ada 3305. Dikarenakan duplikat maka menjadi 3300*


## Export File Gabungan

```{r export file}
write.xlsx(stpim_skim_clean, "SKIM-STPIM.xlsx")
```

