---
title: "Draf Tabel STPIM 2023"
output: 
  html_document:
    toc: yes
    toc_float: true
    code_folding: hide
date: "2024-12-12"
---

```{r setup, include=FALSE}
knitr::opts_chunk$set(echo = TRUE, warning=FALSE, message=FALSE)
```

## Pendahuluan

Berikut ini adalah kode untuk membuat tabulasi Rantab STPIM 2023. Jumlah tabel yang akan dihasilkan adalah sebanyak 12 tabel.

```{r package}
library(readxl)
library(dplyr)
library(scales)
library(knitr)
library(openxlsx)
```

## Input Data

```{r input data}
stpim23 = read_excel("SKIM-STPIM.xlsx")
jumlah  = read_excel("Jumlah Populasi STPIM dan SKIM 2023.xlsx")
```

## Tabel 1.1 Jumlah Perusahaan dan Banyaknya Pekerja menurut Kode Industri

```{r tabel 1.1 kolom 2 kbli}
jum_kbli = jumlah[, 5:28]
t_jum_kbli = as.data.frame(t(jum_kbli))

# Tambahkan kolom KBLI dengan judul kolom awal
t_jum_kbli = cbind(KBLI = rownames(t_jum_kbli), t_jum_kbli)

# Reset nama kolom agar lebih rapi (opsional)
colnames(t_jum_kbli) = c("KBLI", paste0("Row", 1:(ncol(t_jum_kbli) - 1)))

# Ambil kolom KBLI dan Total
kolom2_tabel1_1_kbli = t_jum_kbli %>%
  select(KBLI = KBLI, Perusahaan = Row39)
```

```{r tabel 1.1 kolom 3 kbli}
stpim23$KBLI = substr(stpim23$r201_kode, 1, 2)

kolom3_tabel1_1_kbli = stpim23 %>%
  group_by(KBLI) %>%                 
  summarise(Tenaga_Kerja = sum(r206a * weight, na.rm = TRUE))
```

```{r tabel 1.1 gabung kolom 2 dan 3 kbli}
tabel1_1_kbli = kolom2_tabel1_1_kbli %>%
  left_join(kolom3_tabel1_1_kbli %>% select(KBLI, Tenaga_Kerja), by = "KBLI")
```

Setelah itu, menambahkan baris Total

```{r tabel 1.1 baris total kbli}
# Buat baris baru
total_1_1_kbli = data.frame(
  KBLI         = "Total",
  Perusahaan   = sum(tabel1_1_kbli$Perusahaan, na.rm = TRUE),
  Tenaga_Kerja = sum(tabel1_1_kbli$Tenaga_Kerja, na.rm = TRUE))

# Tambahkan baris baru ke Tabel 1.1
tabel1_1_kbli = rbind(tabel1_1_kbli, total_1_1_kbli)

# Separator Ribuan
tabel1_1_kbli = tabel1_1_kbli %>% 
  mutate(
    across(
      .cols = c(2:3), 
      .fns = ~ scales::comma(., big.mark = ".")
    )
  )

kable(tabel1_1_kbli, align = "r")
```


## Tabel 2.1 Jumlah Perusahaan dan Jenis Tenaga Kerja menurut Kode Industri

```{r tabel 2.1 kolom 2 kbli}
kolom2_tabel2_1_kbli = t_jum_kbli %>%
  select(KBLI = KBLI, Perusahaan = Row39)
```

```{r tabel 2.1 kolom 3-10 kbli}
kolom3_10_tabel2_1_kbli = stpim23 %>%
  group_by(KBLI) %>%
  summarise(Tenaga_Kerja_L        = sum(r206b_1 * weight, na.rm = TRUE),     #Kolom 3
            Tenaga_Kerja_P        = sum(r206b_2 * weight, na.rm = TRUE),     #Kolom 4
            Tenaga_Kerja_SumLP    = Tenaga_Kerja_L + Tenaga_Kerja_P,         #Kolom 5
            Tenaga_Kerja_Prod     = sum(r206c_1 * weight, na.rm = TRUE),     #Kolom 6
            Tenaga_Kerja_Lain     = sum(r206c_2 * weight, na.rm = TRUE),     #Kolom 7
            Tenaga_Kerja_SumPrdLn = Tenaga_Kerja_Prod + Tenaga_Kerja_Lain,   #Kolom 8
            Tenaga_Kerja_Asing    = sum(r206d * weight, na.rm = TRUE),       #Kolom 9
            Tenaga_Kerja_Total    = sum(r206a * weight, na.rm = TRUE)        #Kolom 10
            )

```

```{r tabel 2.1 gabung kolom 2 dan 3 kbli}
tabel2_1_kbli = kolom2_tabel2_1_kbli %>%
  left_join(kolom3_10_tabel2_1_kbli, by = "KBLI")
```

Setelah itu, menambahkan baris Total

```{r tabel 2.1 baris total kbli}
# Buat baris baru
total_2_1_kbli = data.frame(
  KBLI                  = "Total",
  Perusahaan            = total_1_1_kbli$Perusahaan,
  Tenaga_Kerja_L        = sum(tabel2_1_kbli$Tenaga_Kerja_L, na.rm = TRUE),
  Tenaga_Kerja_P        = sum(tabel2_1_kbli$Tenaga_Kerja_P, na.rm = TRUE),
  Tenaga_Kerja_SumLP    = sum(tabel2_1_kbli$Tenaga_Kerja_SumLP, na.rm = TRUE),
  Tenaga_Kerja_Prod     = sum(tabel2_1_kbli$Tenaga_Kerja_Prod, na.rm = TRUE),
  Tenaga_Kerja_Lain     = sum(tabel2_1_kbli$Tenaga_Kerja_Lain, na.rm = TRUE),
  Tenaga_Kerja_SumPrdLn = sum(tabel2_1_kbli$Tenaga_Kerja_SumPrdLn, na.rm = TRUE),
  Tenaga_Kerja_Asing    = sum(tabel2_1_kbli$Tenaga_Kerja_Asing, na.rm = TRUE),
  Tenaga_Kerja_Total    = sum(tabel2_1_kbli$Tenaga_Kerja_Total, na.rm = TRUE))

# Tambahkan baris baru ke Tabel 2.1
tabel2_1_kbli = rbind(tabel2_1_kbli, total_2_1_kbli)

# Separator Ribuan
tabel2_1_kbli = tabel2_1_kbli %>% 
  mutate(
    across(
      .cols = c(2:10), 
      .fns = ~ scales::comma(., big.mark = ".")
    )
  )

kable(tabel2_1_kbli, align = "r")
```


# Tabel 3.1 Pengeluaran untuk Pekerja menurut Kode Industri dan Jenis Pengeluaran

```{r tabel 3.1 kolom 2-8 kbli}
kolom2_8_tabel3_1_kbli = stpim23 %>%
  group_by(KBLI) %>%
  summarise(Upah_Prod         = sum(r301a_1 * weight, na.rm = TRUE),
            PengPekLain_Prod  = sum(r301a_2 * weight, na.rm = TRUE),
            TotalPengPek_Prod = Upah_Prod + PengPekLain_Prod,
            Upah_Lain         = sum(r301b_3 * weight, na.rm = TRUE),
            PengPekLain_Lain  = sum(r301b_4 * weight, na.rm = TRUE),
            TotalPengPek_Lain = Upah_Lain + PengPekLain_Lain,
            TotalPengPek      = sum(r301c * weight, na.rm = TRUE)
  )
```

Setelah itu, menambahkan baris Total

```{r tabel 3.1 baris total kbli}
# Buat baris baru
total_3_1_kbli = data.frame(
  KBLI              = "Total",
  Upah_Prod         = sum(kolom2_8_tabel3_1_kbli$Upah_Prod, na.rm = TRUE),
  PengPekLain_Prod  = sum(kolom2_8_tabel3_1_kbli$PengPekLain_Prod, na.rm = TRUE),
  TotalPengPek_Prod = sum(kolom2_8_tabel3_1_kbli$TotalPengPek_Prod, na.rm = TRUE),
  Upah_Lain         = sum(kolom2_8_tabel3_1_kbli$Upah_Lain, na.rm = TRUE),
  PengPekLain_Lain  = sum(kolom2_8_tabel3_1_kbli$PengPekLain_Lain, na.rm = TRUE),
  TotalPengPek_Lain = sum(kolom2_8_tabel3_1_kbli$TotalPengPek_Lain, na.rm = TRUE),
  TotalPengPek      = sum(kolom2_8_tabel3_1_kbli$TotalPengPek, na.rm = TRUE)
  )

# Tambahkan baris baru ke Tabel 3.1
tabel3_1_kbli = rbind(kolom2_8_tabel3_1_kbli, total_3_1_kbli)

# Separator Ribuan
tabel3_1_kbli = tabel3_1_kbli %>% 
  mutate(
    across(
      .cols = c(2:8), 
      .fns = ~ scales::comma(., big.mark = ".")
    )
  )

kable(tabel3_1_kbli, align = "r")
```


## Tabel 4.1 Biaya Input menurut Kode Industri

```{r tabel 4.1 kolom 2-7 kbli}
kolom2_7_tabel4_1_kbli = stpim23 %>%
  group_by(KBLI) %>%
  summarise(BB_Penolong   = sum(r501k5_sum * weight, na.rm = TRUE),
            Bakar_Listrik = sum((r303a + r304c) * weight, na.rm = TRUE),
            Sewa_Gedung_Mesin = sum(r305a * weight, na.rm = TRUE),
            Jasa_Pihak_Lain = sum(r311 * weight, na.rm = TRUE),
            Peng_Lain = sum((r312 + r313) * weight, na.rm = TRUE),
            Total_Peng = BB_Penolong + Bakar_Listrik + Sewa_Gedung_Mesin + Jasa_Pihak_Lain + Peng_Lain
  )
```

Setelah itu, menambahkan baris Total

```{r tabel 4.1 baris total kbli}
# Buat baris baru
total_4_1_kbli = data.frame(
  KBLI              = "Total",
  BB_Penolong       = sum(kolom2_7_tabel4_1_kbli$BB_Penolong, na.rm = TRUE),
  Bakar_Listrik     = sum(kolom2_7_tabel4_1_kbli$Bakar_Listrik, na.rm = TRUE),
  Sewa_Gedung_Mesin = sum(kolom2_7_tabel4_1_kbli$Sewa_Gedung_Mesin, na.rm = TRUE),
  Jasa_Pihak_Lain   = sum(kolom2_7_tabel4_1_kbli$Jasa_Pihak_Lain, na.rm = TRUE),
  Peng_Lain         = sum(kolom2_7_tabel4_1_kbli$Peng_Lain, na.rm = TRUE),
  Total_Peng        = sum(kolom2_7_tabel4_1_kbli$Total_Peng, na.rm = TRUE)
  )

# Tambahkan baris baru ke Tabel 4.1
tabel4_1_kbli = rbind(kolom2_7_tabel4_1_kbli, total_4_1_kbli)

# Separator Ribuan
tabel4_1_kbli = tabel4_1_kbli %>% 
  mutate(
    across(
      .cols = c(2:7), 
      .fns = ~ scales::comma(., big.mark = ".")
    )
  )

kable(tabel4_1_kbli, align = "r")
```


## Tabel 5.1 Biaya Input menurut Kode Industri

```{r tabel 5.1 kolom 2-7 kbli}
kolom2_7_tabel5_1_kbli = stpim23 %>%
  group_by(KBLI) %>%
  summarise(Barang_Prod    = sum(r503k6_sum * weight, na.rm = TRUE),
            Listrik_Prod   = sum(r404d * weight, na.rm = TRUE),
            Jasa_Prod      = sum(r403a * weight, na.rm = TRUE),
            Selisih_Stok   = sum((r406b - r406a) * weight, na.rm = TRUE),
            Output_Lain    = sum((r404a + r404b + r404c + r404f) * weight, na.rm = TRUE), 
            Total_Output   = Barang_Prod + Listrik_Prod + Jasa_Prod + Selisih_Stok +  Output_Lain
  )
```

Setelah itu, menambahkan baris Total

```{r tabel 5.1 baris total kbli}
# Buat baris baru
total_5_1_kbli = data.frame(
  KBLI              = "Total",
  Barang_Prod      = sum(kolom2_7_tabel5_1_kbli$Barang_Prod, na.rm = TRUE),
  Listrik_Prod     = sum(kolom2_7_tabel5_1_kbli$Listrik_Prod, na.rm = TRUE),
  Jasa_Prod        = sum(kolom2_7_tabel5_1_kbli$Jasa_Prod, na.rm = TRUE),
  Selisih_Stok     = sum(kolom2_7_tabel5_1_kbli$Selisih_Stok, na.rm = TRUE),
  Output_Lain      = sum(kolom2_7_tabel5_1_kbli$Output_Lain, na.rm = TRUE),
  Total_Output     = sum(kolom2_7_tabel5_1_kbli$Total_Output, na.rm = TRUE)
  )

# Tambahkan baris baru ke Tabel 5.1
tabel5_1_kbli = rbind(kolom2_7_tabel5_1_kbli, total_5_1_kbli)

# Separator Ribuan
tabel5_1_kbli = tabel5_1_kbli %>% 
  mutate(
    across(
      .cols = c(2:7), 
      .fns = ~ scales::comma(., big.mark = ".")
    )
  )

kable(tabel5_1_kbli, align = "r")
```


## Tabel 6.1 Nilai Tambah

```{r tabel 6.1 kolom 2-6 kbli}
kolom2_6_tabel6_1_kbli = stpim23 %>%
  group_by(KBLI) %>%
  summarise(Total_Input         = sum((r501k5_sum + r303a + r304c + r305a + r311 + r312 + r313) * weight, na.rm = TRUE),
            Total_Output        = sum((r503k6_sum + r403a + r404a + r404b + r404c + r404d + r404f + (r406b - r406a)) * weight, na.rm = TRUE),
            Nilai_Tambah_psr    = Total_Output - Total_Input,
            Pajak               = sum(r306 * weight, na.rm = TRUE),
            Nilai_Tambah        = Nilai_Tambah_psr - Pajak
  )
```

Setelah itu, menambahkan baris Total

```{r tabel 6.1 baris total kbli}
# Buat baris baru
total_6_1_kbli = data.frame(
  KBLI              = "Total",
  Total_Input       = sum(kolom2_6_tabel6_1_kbli$Total_Input, na.rm = TRUE),
  Total_Output      = sum(kolom2_6_tabel6_1_kbli$Total_Output, na.rm = TRUE),
  Nilai_Tambah_psr  = sum(kolom2_6_tabel6_1_kbli$Nilai_Tambah_psr, na.rm = TRUE),
  Pajak             = sum(kolom2_6_tabel6_1_kbli$Pajak, na.rm = TRUE),
  Nilai_Tambah      = sum(kolom2_6_tabel6_1_kbli$Nilai_Tambah, na.rm = TRUE)
  )

# Tambahkan baris baru ke Tabel 6.1
tabel6_1_kbli = rbind(kolom2_6_tabel6_1_kbli, total_6_1_kbli)

# Separator Ribuan
tabel6_1_kbli = tabel6_1_kbli %>% 
  mutate(
    across(
      .cols = c(2:6), 
      .fns = ~ scales::comma(., big.mark = ".")
    )
  )

kable(tabel6_1_kbli, align = "r")
```

## Export ke Excel

```{r export tabel kbli ke excel}
wb = createWorkbook()

addWorksheet(wb, "Tabel 1.1")
writeData(wb, "Tabel 1.1", "Tabel 1.1 Jumlah Perusahaan dan Banyaknya Pekerja menurut Kode Industri, 2023", startRow = 1, startCol = 1)
writeData(wb, "Tabel 1.1", tabel1_1_kbli, startRow = 3, startCol = 1)

addWorksheet(wb, "Tabel 2.1")
writeData(wb, "Tabel 2.1", "Tabel 2.1 Jumlah Perusahaan dan Jenis Tenaga Kerja menurut Kode Industri, 2023", startRow = 1, startCol = 1)
writeData(wb, "Tabel 2.1", tabel2_1_kbli, startRow = 3, startCol = 1)

addWorksheet(wb, "Tabel 3.1")
writeData(wb, "Tabel 3.1", "Tabel 3.1 Pengeluaran untuk Pekerja menurut Kode Industri dan Jenis Pengeluaran, 2023", startRow = 1, startCol = 1)
writeData(wb, "Tabel 3.1", tabel3_1_kbli, startRow = 3, startCol = 1)

addWorksheet(wb, "Tabel 4.1")
writeData(wb, "Tabel 4.1", "Tabel 4.1 Biaya Input menurut Kode Industri, 2023", startRow = 1, startCol = 1)
writeData(wb, "Tabel 4.1", tabel4_1_kbli, startRow = 3, startCol = 1)

addWorksheet(wb, "Tabel 5.1")
writeData(wb, "Tabel 5.1", "Tabel 5.1 Nilai Output menurut Kode Industri, 2023", startRow = 1, startCol = 1)
writeData(wb, "Tabel 5.1", tabel5_1_kbli, startRow = 3, startCol = 1)

addWorksheet(wb, "Tabel 6.1")
writeData(wb, "Tabel 6.1", "Tabel 6.1 Nilai Tambah menurut Kode Industri, 2023", startRow = 1, startCol = 1)
writeData(wb, "Tabel 6.1", tabel6_1_kbli, startRow = 3, startCol = 1)

# Menyimpan workbook ke file Excel
saveWorkbook(wb, "Rantab STPIM.xlsx", overwrite = TRUE)
```

